臺灣桃園地方法院行政訴訟判決　
111年度交字第10號
原      告  張育華  
被      告  桃園市政府交通事件裁決處
                      設桃園市○○區○○路00號7~8樓
代  表  人  張丞邦    住同上
訴訟代理人  黃一鳴律師
上列當事人間交通裁決事件，原告不服被告民國110年12月24日
桃交裁罰字第58－U00000000號裁決，提起行政訴訟，本院判決如
下：
    主  文
原告之訴駁回。
訴訟費用新臺幣參佰元由原告負擔。
    事實及理由
壹、程序方面：
    本件係因原告不服被告所為道路交通管理處罰條例（下稱處
    罰條例）第8 條之裁決而提起撤銷訴訟，依行政訴訟法第23
    7 條之1 ，應適用交通裁決事件訴訟程序。本件因卷證資料
    已經明確，本院依行政訴訟法第237 條之7 規定，不經言詞
    辯論，直接裁判。
貳、實體方面：                                  
一、事實概要：
　　原告於民國110年10月18日13時10分許，騎乘車牌號碼000－0
    000號普通重型機車（下稱系爭機車），行經桃園市中壢區
    德育路平交道時，經內政部警政署鐵路警察局臺北分局（下
    稱舉發機關）員警認原告有「於鐵路平交道臨時停車」之違
    規，遂當場舉發並填製鐵警行字第U00000000號之舉發違反
    道路交通管理事件通知單（下稱系爭舉發通知單），記載應
    到案日期110年11月17日前，並移送被告處理。嗣原告於110
    年11月17日到案陳述不服舉發，經被告函請舉發機關協助查
    明事實後，認原告確有「在鐵路平交道臨時停車」之違規，
    即於110年12月24日填製桃交裁罰字第58－U00000000號裁決
    書，爰依道路交通管理處罰條例（下稱處罰條例）第54條第
    3款及違反道路交通管理事件統一裁罰基準及處理細則（下
    稱裁罰基準及處理細則）等規定，裁處原告罰鍰新臺幣（下
    同）15,000元、吊扣駕駛執照12個月、參加道路交通安全講
    習，及處罰主文二之易處處分」。原告不服，於是提起本件
    行政訴訟。嗣被告因上開裁決書之處罰主文二尚未生易處處
    分效力，爰於111年3月4日另掣開桃交裁罰字第58－U0000000
    0號裁決書（下稱原處分），裁處原告「罰鍰15,000元、吊
    扣駕駛執照12個月、參加道路交通安全講習」，及刪除處罰
    主文二之易處處分，並另行寄予原告。
二、原告起訴主張及聲明：
（一）主張要旨：
　　　本件係遮斷桿還未放下，員警就在平交道之對面攔阻前進
      ，此時後方遮斷桿緩緩放下，致使原告前進也不是，後退
      也不及，本件絕非車輛故障，或刻意將車輛臨停於平交道
      內，是舉證照片與事實不符，由違規採證影片即知。
（二）聲明：撤銷原處分。
三、被告答辯及聲明：
（一）答辯要旨：
    ⒈引用處罰條例第24條第1項第4款、第54條第3款、道路交通
      安全規則（下稱道安規則）第104條第1項第1至3款、第2
      項，及臺灣台中地方法院103年度交字第66號等相關交通
      法規之條文與判決（詳卷附答辯狀）。
　　⒉舉發機關110年11月29日鐵警北分行字第1100009096號函略
      以：「…經本分局再次檢視影像，110年10月18日13時11分
      0秒旨揭車輛已行駛至德育路平交道(下稱該平交道)遮斷
      桿範圍內，並於該平交道臨時停車至13時13分10秒始駛離
      該平交道範圍，影響鐵道安全甚鉅，檢視員警密錄器影像
      查證違規屬實，本分局依法掣單舉發無訛…」等語。復依
      照採證光碟內容，於影片時間13時11分0秒時，可見系爭
      車輛未在遮斷桿前停等，而臨停在平交道範圍內，原告亦
      已於影片時間13時14分17秒時自承聽到平交道警鈴未停車
      ，逕自認定可趕過去，顯見本件原告未於警鈴響起時暫停
      ，且未判斷通過平交道之距離，臨時停車於平交道範圍內
      ，已明顯違背上述處罰條例第54條第3款欲保障平交道區
      域內淨空之立法意旨，其違規明顯，舉發單位依法舉發應
      無違誤。
　　⒊再者，本件原告未遵守停、看、聽之準則，在系爭車輛進
      入平交道範圍前，警鈴已響，遮斷桿已啟動，原告並非在
      不能注意之情況下為本件違規行為，自屬有過失，根據行
      政罰法第7 條第1項規定，仍屬應處罰之行為。　
　　⒋綜上所述，系爭車輛因有「在鐵路平交道臨時停車」之情
      ，已該當處罰條例第54條第3款規定之要件，是被告依法
      裁處，應無違誤，原告之訴為無理由。
（二）聲明：駁回原告之訴。
四、本院之判斷：
（一）前提事實：
      原告於110年10月18日13時10分許，騎乘系爭機車行經桃
      園市中壢區德育路平交道時，經舉發機關員警認原告有「
      於鐵路平交道臨時停車」之違規等情，此有舉發機關110
      年11月29日鐵警北分行字第1100009096號函文（見本院卷
      第35頁）、舉發員警回覆單（見本院卷第37至38頁）、密
      錄器畫面擷取照片（見本院卷第39至40頁）、系爭舉發通
      知單（見本院卷第49頁）、機車車籍查詢（見本院卷第51
      頁）、交通違規案件陳述書（見本院卷第53頁）等資料各
      1 份在卷可憑。
（二）被告認定原告有「在鐵路平交道臨時停車」之違規，並無
      違誤：
    ⒈按「汽車駕駛人，駕車在鐵路平交道有下列情形之一者，
      處新臺幣15,000元以上90,000元以下罰鍰，並吊扣其駕駛
      執照1年。因而肇事者，吊銷其駕駛：三、在鐵路平交道
      超車、迴車、倒車、臨時停車或停車」，為處罰條例第54
      條第3款定有明文。次按「汽車駛至鐵路平交道前，如前
      面有車輛時，應俟前車駛離鐵路平交道適當距離而後車能
      安全通過後，始得通過」、「汽車臨時停車時，應依下列
      規定：一、橋樑、隧道、圓環、障礙物對面、鐵路平交道
      、人行道、行人穿越道、快車道等處，不得臨時停車」，
      亦分別為道安規則第104條第2項、第111條第1項第1款所
      明定。
　　⒉復按交通部109年9月1日交路字第10950105311號函文表示
      略以：「公告事項：二、有關鐵路平交道範圍之認定，經
      本部 109年8月7日邀集法務部、內政部警政署、鐵路警察
      局、各直轄市政府交通局及本部鐵公路相關機關開會討論
      後，修正為：有設置遮斷器之鐵路平交道者，以遮斷器界
      定其範圍；未設置遮斷器之鐵路平交道者，以停止線及其
      延伸界定其範圍。三、另配合上開鐵路平交道範圍之修正
      ，民眾駕駛車輛倘有於遮斷器至停止線間範圍之違規停車
      或臨時停車，以道路交通管理處罰條例第60條第2項第3款
      舉發，車輛於遮斷器範圍內之違規停車或臨時停車，以道
      路交通管理處罰條例第54條舉發。前揭認定原則適用現行
      裁罰機關尚未裁罰之交通違規案件」。
    ⒉經查，本院勘驗舉發過程之錄影光碟，其內容如下：「（
      一）檔案名稱：2021_1018_131101_278。⒈光碟播放時間
      共10分，本檔案之錄影畫面係2021年10月18日13時許所錄
      製，為舉發員警密錄器之錄影畫面。⒉錄影畫面一開始，
      即可聽見平交道之警鈴聲已響，並可看見閃光號誌已顯示
      ，此時原告所騎乘車牌號碼000－0000號普通重型機車（下
      稱系爭機車）越過平交道之遮斷桿，正在臨停於黃色網狀
      線區之前方，亦即臨停位置係超過鐵路平交道之遮斷桿。
      ⒊錄影畫面時間13時13分37秒許，現場員警將原告攔停於
      路邊，並詢問原告：『你剛有沒有聽到？』，原告回答：『
      我剛後面被卡住，我也退不去』，現場員警再表示：『你後
      面沒有車？』，原告回答：『我後面有桿子啊！』。⒋錄影畫
      面時間13時13分50秒許，現場員警向原告表示：『你那遮
      斷桿還沒下來之前，我就叫你後退』，此時原告以手勢向
      員警表示：『下來時，我就沒辦法後退』。⒌錄影畫面時間1
      3時13分58秒許，現場員警詢問原告：『你有沒有聽到警告
      聲在響？平交道警告聲響起你有沒有聽到？』，原告回答
      ：『響，有啊！可是那後面已經退下（以手勢比做遮斷桿
      ），我沒辦法退後面』，現場員警再表示：『那你警告聲響
      起的時候，你就要停車，但你執意要前進』，原告回答：『
      我想說要趕過去』。嗣現場員警要求原告提供身份證，且
      提供違規法條予原告觀看，並開始製單舉發。（二）檔案
      名稱：2021_1018_132102_279。⒈光碟播放時間共5分38秒
      許，本檔案之錄影畫面係2021年10月18日13時許所錄製，
      為舉發員警密錄器之錄影畫面。⒉本檔案仍是舉發員警製
      單舉發之畫面，原告並表示該平交道設計不合理，所以對
      現場員警表示拒簽，但有收受舉發通知單」等情（見本院
      卷第61-62頁），核與舉發員警答辯內容略以：「二、職
      等二人於110年10月18日執行勤務時發現違規普重機AFB－2
      819（車主：張育華）於德育路平交道違規臨停，經攔停
      詢問後，張民坦承渠有上開違規行為，惟渠認為該平交道
      號誌設計不良故拒簽本通知單，然違規事實明顯，職乃依
      規定舉發…」等語（見本院卷第37頁），大致相符，並有
      密錄器畫面擷取照片（見本院卷第39至40頁）在卷可佐。
      足認原告確於110年10月18日13時10分許，騎乘系爭機車
      行經桃園市中壢區德育路平交道時，確有警鈴已響、閃光
      號誌已顯示，在鐵路平交道臨時停車之事實。
　　⒊至原告主張：本件係遮斷桿還未放下，員警就在平交道之
      對面攔阻前進，此時後方遮斷桿緩緩放下，致使原告前進
      也不是，後退也不及，本件絕非車輛故障，或刻意將車輛
      臨停於平交道內等語。惟按「汽車行駛中，駕駛人看到鐵
      路平交道標誌或標線後，應即將速度減低至時速15公里以
      下，接近平交道時，應依下列規定：一、鐵路平交道設有
      遮斷器或看守人員管理者，如警鈴已響、閃光號誌已顯示
      或遮斷器已開始放下或看守人員表示停止時，應即暫停，
      俟遮斷器開放或看守人員表示通行後，始得通過。如遮斷
      器未放下或看守人員未表示停止時，仍應看、聽鐵路兩方
      無火車駛來，始得通過」，道安規則第104條第1項第1款
      定有明文。又按「自動遮斷機，應依下列規定調整：1.遮
      斷機之關閉動作，應在警報動作開始後，6秒至8秒啟動」
      ，交通部臺灣鐵路管理局號誌裝置養護檢查作業程序(下
      稱作業程序)第291條第1點亦規定甚明。是駕駛人駕駛汽
      車行經設有遮斷器之鐵路平交道，如警鈴已響、閃光號誌
      已顯示時，駕駛人即應暫停，此時遮斷器會在警報動作開
      始後約6至8秒始啟動、下降，而俟遮斷器升起、開放後，
      駕駛人始得通過。經查，依上開勘驗筆錄內容觀之，於錄
      影畫面時間13時13分58秒許，原告於員警舉發當時已向現
      場員警坦承其當時有聽見平交道之響鈴聲（見本院卷第61
      -62頁）之情，足認原告騎乘駛系爭機車行經系爭平交道
      前，既已聽見平交道之響鈴聲，自應先將其機車暫停於鐵
      路平交道停止線後，不得超越該停止線，始為正辦。
　　　然觀其仍然駕車駛至系爭平交道之黃色網狀線區前方，致
      陷入進退兩難之窘境，而不得不臨停於系爭鐵路平交道上
      ，且越過平交道之遮斷桿，已進入鐵路平交道之範圍內，
      顯有在鐵路平交道臨時停車之情事，實難卸免其違反處罰
      條例第54條第3款規定之責。況依作業程序第291條第1點
      規定可知，遮斷器會在警報動作開始後約6至8秒始啟動、
      下降，且原告亦自承有聽見警鈴聲，惟原告竟於聽見警鈴
      聲約6至8秒長之時間，仍執意越過平交道之遮斷桿，闖進
      入鐵路平交道之範圍，亦顯難卸免其違反處罰條例第54條
      第3款規定之責。至於縱認本件違規地點之鐵路平交道有
      原告所稱之設計有缺失，仍應待相關主管機關加以改善，
      並不因此即謂包含原告在內之汽車駕駛人可不負維持平交
      道上淨空之義務。故原告上開主張，顯係卸責之詞，不足
      採信。
　　⒋原告雖於本院將前揭勘驗筆錄內容送達兩造後，又具狀補
      充主張：原告確實臨停於黃線之內，但因為已過柵欄，且
      前方又有警察鳴笛示意停下，會停下完全係受警方控制，
      並非故障，亦非執意，故本件是否要考慮員警執行有過失
      等語。惟查，按上開道安規則第104條第1項第1款之規定
      ，原告騎乘駛系爭機車行經系爭平交道前，既已聽見平交
      道之響鈴聲，即應先將其機車暫停於鐵路平交道停止線後
      ，不得任意超越該停止線，嗣舉發員警見原告通過遮斷桿
      後，示意原告停車及禁止闖越平交道之舉動，該舉發員警
      之示意，並無違誤。況若當時原告執意闖越平交道，則本
      件處罰之條文，即非處罰條例第54條第3款，而係同條例
      第54條第1款之規定，所處罰鍰之金額即為67,500元，足
      認本件原告係因舉發員警之示意，致使其違規程度較輕，
      而科處較輕之罰鍰，原告理應感謝現場員警之指揮，而非
      任意指謫員警有何過失。又原告上開主張，均與起訴狀之
      陳述，大致相符，並未提出任何新事由、新事證。故原告
      上開主張，均屬卸責之詞，並不足採。
　　⒌綜上所述，本件原告於聽見警鈴聲約6至8秒長之時間，仍
      執意越過平交道之遮斷桿，闖進入鐵路平交道之範圍，造
      成系爭機車臨時停車於本件違規地點之鐵路平交道區域內
      ，依據前揭交通部109年9月1日交路字第10950105311號函
      釋意旨，核係該當處罰條例第54條第3款規定汽車駕駛人
      ，駕車在鐵路平交道臨時停車之違規。又原告既係考領有
      駕駛執照之駕駛人，對於前揭道安規則、處罰條例等規定
      應知之甚詳，並應確實遵守，惟原告應注意且能注意，惟
      卻疏未注意而違反上揭規定，即屬有過失責任，自應受罰
      。故本件被告認定原告有「在鐵路平交道臨時停車」之違
      規行為，並無違誤。
（三）被告以原處分裁處原告罰鍰15,000元、吊扣駕駛執照12個
      月，並應參加道路交通安全講習，並無違誤：
    ⒈按「汽車駕駛人，駕車在鐵路平交道有下列情形之一者，
      處新臺幣15,000元以上90,000元以下罰鍰，並吊扣其駕駛
      執照一年。因而肇事者，吊銷其駕駛執照：三、在鐵路平
      交道超車、迴車、倒車、臨時停車或停車」、「汽車駕駛
      人，有下列情形之一者，應接受道路交通安全講習：四、
      有第54條規定之情形」，為處罰條例第54條第3款、第24
      條第1項第4款所明定。
    ⒉次按裁罰基準及處理細則第1條規定：「本細則依道路交通
      管理處罰條例第92條第4項規定訂定之」、第2條第1項、
      第2項規定：「處理違反道路交通管理事件之程序及統一
      裁罰基準依本細則之規定辦理。前項統一裁罰基準，如附
      件違反道路交通管理事件統一裁罰基準表」，核上開處罰
      條例第92條第4項所授權交通部會同內政部訂定之裁罰基
      準及處理細則及其附件「違反道路交通管理事件統一裁罰
      基準表」（下稱裁罰基準表），就其立法目的及功能，乃
      為防止處罰機關枉縱或偏頗，用以維持裁罰之統一性與全
      國因違反道路交通管理事件受處罰民眾之公平，不因裁決
      人員不同，而生偏頗，寓有避免各監理機關於相同事件恣
      意為不同裁罰之功能，並非法所不許，於憲法上保障人民
      財產權之意旨並無牴觸（此並有司法院釋字第511號解釋
      意旨理由足資參照），是被告自得依此裁罰基準表而為裁
      罰。
    ⒊原告確有「在鐵路平交道臨時停車」之違規行為，已詳如
      前述，且原告係於應到案期限內到案聽後裁決，又依裁罰
      基準表規定：「機車」、「在鐵路平交道超車、迴車、倒
      車、臨時停車或停車」，於期限內繳納或到案聽候裁決者
      ，裁處罰鍰15,000元。是本件被告依處罰條例第54條第3
      款、第24條第1項第4款、裁罰基準及處理細則及裁罰基準
      表等規定，以原處分裁罰原告15,000元之法定罰鍰、吊扣
      駕駛執照12個月，並應參加道路交通安全講習，經核即屬
      於法有據，該等處分並無違誤。故原告訴請撤銷原處分為
      無理由，應予駁回。
（四）本件判決基礎已臻明確，兩造其餘之攻擊防禦方法及訴訟
      資料經本院審酌後，核與判決結果不生影響，無一一論述
      之必要，附此敘明。
五、本件第一審裁判費為裁判費300元，應由原告負擔，爰確定
    第一審訴訟費用額如主文第二項所示。
六、據上論結，本件原告之訴無理由，依政訴訟法第237條之8  
    第1項、第98條第1項前段等規定，判決如主文。
中　　華　　民　　國　　111 　年　　7 　　月　　29　　日
　　　　　　　　　行政訴訟庭　法　官　黃漢權
上為正本係照原本作成。
如不服本判決，應於判決送達後20日內，向本院提出上訴狀並表
明上訴理由（原判決所違背之法令及其具體內容或依訴訟資料可
認為原判決有違背法令之具體事實），其未載明上訴理由者，應
於提出上訴後20日內向本院補提理由書（上訴狀及上訴理由書均
須按他造人數附繕本，如未按期補提上訴理由書，則逕予駁回上
訴），並應繳納上訴裁判費新臺幣750元。
中　　華　　民　　國　　111 　年　　8 　　月　　1 　　日
　　　　　　　　　　　　　　　書記官　蕭竣升